臺灣臺中地方法院刑事判決　　　　　　　　　　　　　九十三年度自緝字第七號
　　自　訴　人　雙十交通事業有限公司
　　代　表　人　賴美惠
　　代　理　人　乙○○
　　被　　　告　甲○○
右列被告因侵占案件，經自訴人提起自訴，本院判決如左：
    主  文
甲○○無罪。
    理  由
一、自訴意旨略以：被告甲○○於民國九十年二月二十日至臺中市○○區○○路三三
    八號向自訴人雙十交通事業有限公司租用ＢＵＭ─一二五型無線電車台機器一套
    ，機號一五五號，約定每月租金（即服務費）新臺幣（下同）一千八百元，並簽
    定電台服務契約書，自訴人遂交付上開無線電車台機器一套（價值三萬元）交付
    被告使用。詎被告意圖為自己不法之所有，將上開機器據為己有，於九十年七月
    間拒繳租金，為此自訴人前經委請律師發函催討及以存證信函終止租約暨請求返
    還上開機器，未獲被告置理，因認被告涉犯刑法第三百三十五條第一項侵占罪嫌
    云云。
二、按犯罪事實應依證據認定之，無證據不得認定犯罪事實，刑事訴訟法第一百五十
    四條第二項定有明文。次按所謂認定犯罪事實之證據，係指足以認定被告確有犯
    罪行為之積極證據而言，該項證據自須適合於被告犯罪事實之認定，始得採為斷
    罪之資料；又事實之認定，應憑證據，如未能發現相當確實證據，或證據不足以
    證明，自不能以推測或擬制之方法，以為裁判之基礎，最高法院二十九年上字第
    三一０五號、四十年臺上字第八六號判例著有明文。再按告訴人之告訴，係以使
    被告受刑事訴追為目的，是其陳述是否與事實相符，自應調查其他證據以資審認
    ；又事實審法院對於證據之取捨，依法雖有自由判斷之權，然積極證據不足證明
    犯罪事實時，被告之抗辯或反證縱屬虛偽，仍不能以此資為積極證據應予採信之
    理由，最高法院亦著有五十二年臺上字第一三００號及三十年上字第四八二號判
    例可資參照。又按認定犯罪事實所憑之證據，無論係直接證據或間接證據，其為
    訴訟上之證明，須於通常一般之人均不致有所懷疑，而得確信其為真實之程度者
    ，始得據為有罪之認定，倘其證明尚未達到此一程度，而有合理之懷疑存在，復
    無其他調查途徑可尋，法院即應為無罪之判決，最高法院七十六年臺上字第四九
    八六號著有判例。次按刑法上之侵占罪，須持有人變易其原來之持有意思而為不
    法所有之意思，始能成立，如僅將持有物延不交還或有其他原因致一時未能交還
    ，既缺乏主觀要件，即難遽以該罪相繩，此最高法院六十八年臺上字第三一四六
    號著有判例。
三、訊據被告甲○○固坦承有向自訴人承租無線電車台機器並未歸還之事實，惟堅決
    否認有上開自訴人所指之侵占行為，辯稱：其雖有向自訴人承租無線電車台機器
    未歸還，然其有繳幾個月租金，因工作不正常，沒錢可繳款即未能繳納，因其另
    向地下錢莊借款，怕影響家人安全就跑掉，地下錢莊於九十一年過年後，在臺中
    縣霧峰鄉○○路一三二巷，將其所駕駛之計程車連同無線電車台機器一併開走，
    其雖不同意，但錢莊之人員且出言恐嚇，所以讓錢莊的人取走車輛，並無侵占之
    意思等語。按侵占罪之主觀要件，須持有人變更其原來之持有意思而為不法所有
    之意思。就自訴人指訴內容觀之，至多僅可認被告未能依約繳款，復未能交還機
    器之事實，尚難認定被告確有將承租之機器侵占入己。且自訴人之代理人自承對
    被告催告之律師函、存證信函均因被告遷移不明而遭退回等情，核與被告所辯其
    已跑掉之情節相符，衡諸被告承租之上開機器價值三萬元，業據自訴人於自訴狀
    陳明，被告當無僅為侵占三萬元價值之機器而逃匿避不見面可言，是被告辯以係
    因另向地下錢莊借款怕影響安全就跑掉一節，應非虛妄。又被告所辯其承租之機
    器連同其所駕駛之計程車遭地下錢莊人員一併取走一節觀之，地下錢莊之人員固
    係意在以該車輛、機台取償，然被告另辯以係遭恐嚇而由地下錢莊人員將車輛連
    同機台取走等情，此與地下錢莊盤剝掯勒，甚或強暴、脅迫索債取償之情形，為
    社會上所習見之情節相侔，所辯尚與常情無違，被告既係因錢莊人員出言恐嚇而
    坐令地下錢莊人員將車輛連同機器取走，顯非處分上開承租機器之意思，且亦並
    無實據可證被告將該機器變賣、出質或轉租於他人，客觀上顯無易持有為所有而
    侵占入己之行為，是究不得僅以被告積欠租金、未能交還機器，即遽認被告有侵
    占之事實。且本案被告已與自訴人達成和解，有和解書一紙在卷可參，自訴人之
    代理人並表示本件已和解，自訴人不追究等語，益徵本件僅係單純債務不履行之
    民事糾紛，被告尚無侵占之故意可言。
四、綜上所述，被告甲○○並無自訴人指訴之侵占犯行，是以被告上開所辯，尚非無
    稽。從而被告之行為，依上揭之說明，至多可認本件要屬民事糾葛，尚難以刑法
    侵占罪責相繩。此外，本院復查無其他證據足資證明被告有侵占之犯行，既不能
    證明被告犯罪，揆諸上開說明，依法應予諭知無罪。
據上論斷，應依刑事訴訟法第三百四十三條、第三百零一條第一項，判決如主文。
中      華      民      國      九十三      年    六    月      十     日
                                    臺灣臺中地方法院刑事第十四庭
                                        審判長法  官  楊  真  明
                                              法  官  林  學  晴
                                              法  官  陳      葳
右正本證明與原本無異
如不服本判決，應於收受本判決後十日內向本院提出上訴書狀，其未敘述上訴理由者
，並得於提起上訴後十日內向本院補提理由書狀（均須按他造當事人之人數附繕本）
「切勿逕送上級法院」
                                              書記官
中      華      民      國      九十三      年    六    月      十      日
